臺灣高等法院刑事判決
110年度上訴字第3026號
上  訴  人  
即  被  告  吳宗翰




上列上訴人即被告因詐欺等案件，不服臺灣士林地方法院110年
度審金訴字第142號，中華民國110年4月30日第一審判決（起訴
案號：臺灣士林地方檢察署109年度偵字第3728號、109年度偵字
第1339號、110年度偵字第66號），提起上訴，本院判決如下：
    主  文
上訴駁回。
    事實及理由
一、本案經本院審理結果，認第一審以上訴人即被告吳宗翰（下
    稱被告）犯刑法第339條之4第1項第2款之三人以上共同詐欺
    取財罪、洗錢防制法第14條第1項之一般洗錢罪。被告與王
    景宏、姓名年籍均不詳自稱「施緯」(暱稱為「陳浩南」)及
    其他詐欺集團（下稱「本案詐騙集團」）成年成員間，就本
    案犯行有犯意聯絡，並分工合作、互相利用他人行為以達犯
    罪目的，應論以共同正犯；被告係以一行為同時觸犯前揭加
    重詐欺取財罪及一般洗錢罪，為想像競合犯，應依刑法第55
    條規定，從一重之三人以上共同詐欺取財罪處斷，坦認本案
    洗錢犯行之自白，列入依刑法第57條量刑時一併衡酌減輕其
    刑之事由，判處有期徒刑1年2月，併科罰金新臺幣(下同)1
    萬元，如易科罰金以1,000元折算1日，並諭知沒收未扣案之
    被告犯罪所得新臺幣1,500元，於全部或一部不能沒收或不
    宜執行沒收時，追徵其價額。經核其認事用法均無違背經驗
    法則及論理法則，量刑及沒收、追徵之諭知亦均無不當，應
    予維持，並引用第一審判決記載之事實、證據及理由（如附
    件），並就證據部分補充被告於本院審理時之自白（見本院
    111年3月17日審理筆錄）。
二、被告上訴意旨略以：請求從輕量刑。
三、按量刑係法院就繫屬個案犯罪之整體評價，乃事實審法院得
    依職權自由裁量之事項，故量刑判斷當否之準據，應就判決
    之整體觀察為綜合考量，苟已以行為人之責任為基礎，並斟
    酌刑法第57條各款所列情狀，在法定刑度內酌量科刑而未逾
    越法定刑度，如無偏執一端致明顯失出失入情形，並具妥當
    性及合目的性，符合罪刑相當原則，即不得任意指摘為違法
    （最高法院109年度台上字第1959號、110年度台上字第644
    號、第5207號判決意旨參照）。原判決關於科刑部分，業已
    具體說明係以行為人之責任為基礎，爰審酌被告正值壯年，
    不思以合法途徑賺取錢財，竟貿然參與本案詐欺集團，分別
    擔任收水工作，取走他人受騙之款項，貪圖不勞而獲，價值
    觀念顯有偏差，且所為製造金流之斷點，掩飾、隱匿詐欺犯
    罪所得之舉，除增加檢警查緝難度，更造成告訴人盧以璇財
    物損失、無法追回，助長詐欺犯罪盛行，危害社會治安，所
    為實應予非難。惟念被告犯後已坦承犯行，就其所犯洗錢之
    犯行部分，符合洗錢防制法第16條第2項減刑要件，態度尚
    稱良好，兼衡被告2 人之前科素行、犯罪動機、目的、手段
    、於本案詐欺集團之分工、所得利益、所生損害、迄未賠償
    告訴人盧以璇等情，暨被告吳宗翰自陳專科畢業、未婚、目
    前擔任游泳教練，月薪約2 萬9,000 元之家庭生活經濟狀況
    等一切情狀，分別量處有期徒刑1年2月，併科罰金1萬元，
    並諭知罰金易服勞役之折算標準，並諭知追徵前揭其犯罪所
    得，業於理由內具體說明其審酌之根據及理由，顯係基於行
    為人之責任，已具體斟酌刑法第57條各款所列情狀而為刑之
    量定，既未逾越法定刑度，客觀上亦無裁量權濫用之情形，
    難謂有何失之過重或罪刑不相當、違反比例原則之情形，於
    法並無違誤。被告上訴意旨指摘原審量刑過重，顯係對於原
    審裁量刑度之適法職權行使，任憑己意而再事爭執，被告仍
    執前詞，請求輕判，為無理由，應予駁回。
據上論斷，應依刑事訴訟法第373條、第368條，判決如主文。
本案由檢察官陳姿雯提起公訴，由檢察官賴正聲到庭執行職務
中　　華　　民　　國　　111 　年　　3 　　月　　31　　日
                  刑事第四庭    審判長法　官  陳筱珮
                                      法　官  羅郁婷
                                      法　官  柯姿佐
以上正本證明與原本無異。
如不服本判決，應於收受送達後20日內向本院提出上訴書狀，其
未敘述上訴之理由者並得於提起上訴後20日內向本院補提理由書
（均須按他造當事人之人數附繕本）「切勿逕送上級法院」。
                                      書記官  許銘顯
中　　華　　民　　國　　111 　年　　3 　　月　　31　　日
附錄：本案論罪科刑法條全文
洗錢防制法第2條
本法所稱洗錢，指下列行為：
一、意圖掩飾或隱匿特定犯罪所得來源，或使他人逃避刑事追訴
   ，而移轉或變更特定犯罪所得。
二、掩飾或隱匿特定犯罪所得之本質、來源、去向、所在、所有
   權、處分權或其他權益者。
三、收受、持有或使用他人之特定犯罪所得。　
洗錢防制法第14條第1項
有第二條各款所列洗錢行為者，處七年以下有期徒刑，併科新臺
幣五百萬元以下罰金。
前項之未遂犯罰之。
前二項情形，不得科以超過其特定犯罪所定最重本刑之刑。　　
刑法第339條之4
犯第三百三十九條詐欺罪而有下列情形之一者，處一年以上七年
以下有期徒刑，得併科一百萬元以下罰金：
一、冒用政府機關或公務員名義犯之。
二、三人以上共同犯之。
三、以廣播電視、電子通訊、網際網路或其他媒體等傳播工具，
   對公眾散布而犯之。
前項之未遂犯罰之。